臺灣新北地方法院民事裁定
111年度消債更字第239號
聲  請  人  許皓喨  
代  理  人  陳思伃律師（法律扶助律師）
上列當事人因消費者債務清理事件，聲請更生，本院裁定如下：
    主  文
聲請人乙○○自中華民國一一一年八月十二日上午十一時起開始更
生程序。
命司法事務官進行本件更生程序。 
    理  由
一、按債務人不能清償債務或有不能清償之虞者，得依本條例所
    定更生或清算程序，清理其債務。本條例所稱消費者，係指
    5年內未從事營業活動或從事小規模營業活動之自然人。債
    務人無擔保或無優先權之本金及利息債務總額未逾新臺幣（
    下同）1,200萬元者，於法院裁定開始清算程序或宣告破產
    前，得向法院聲請更生，消費者債務清理條例（下稱消債條
    例）第3條、第2條第1項、第42條第1項分別定有明文。又債
    務人對於金融機構負債務者，在聲請更生或清算前，應向最
    大債權金融機構請求協商債務清償方案，或向其住、居所地
    之法院或鄉、鎮、市、區調解委員會聲請債務清理之調解，
    亦為消債條例第151條第1項所明定。另法院開始更生程序之
    裁定，應載明其年、月、日、時，並即時發生效力。法院裁
    定開始更生或清算程序後，得命司法事務官行更生或清算程
    序，消債條例第45條第1項、第16條第1項前段亦分別著有明
    文。
二、本件聲請意旨略以：聲請人無力清償債務，致前置調解不成
    立，有不能清償債務之情事，爰依法聲請裁定准予更生等語
    。
三、本院之判斷：
  ㈠聲請人無擔保或無優先權債務總額約2,047,038元（另有優先
    權債務總額13,812元），業據債權人三信商業銀行、台北富
    邦商業銀行、國泰世華商業銀行、甲○（台灣）商業銀行、
    聯邦商業銀行、永豐商業銀行、玉山商業銀行、凱基商業銀
    行、台新國際商業銀行、台灣樂天信用卡公司、勞動部勞工
    保險局、衛生福利部中央健康保險署、亞太電信股份有限公
    司陳報在卷（見本院111年度司消債調字第141號卷【下稱調
    解卷】第34頁、第48頁、第49頁、第54頁、第64頁至第65頁
    ），未逾1,200萬元，於法相合。
  ㈡聲請人曾向法院聲請債務清理調解，惟調解不成立，業經本
    院依職權調取相關調解卷宗核閱無訛，是本件更生聲請可否
    准許，所應審究者為其現況有無不能清償債務或有不能清償
    之虞等情事。
  ㈢聲請人名下除車牌號碼000-000號普通重型機車（民國104年6
    月出廠）外，別無其他不動產、動產、有效保單及金融商品
    之投資，有稅務電子閘門財產所得調件明細表、機車行車執
    照、車號查詢機車車籍資料、富邦綜合證券帳戶交易明細、
    台北富邦銀行證券帳戶交易明細、集保戶往來參加人明細資
    料表（含帳號）、保管帳戶客戶餘額表、客戶存券異動明細
    表、客戶信用交易存券異動明細表、投資人於各專戶無資料
    明細表、投資人於清算交割銀行未開戶明細表、中華民國人
    壽保險商業同業公會保險業通報作業資訊系統資料查詢結果
    表可按（見本院卷第39頁、第89頁至第95頁、第111頁至第1
    37頁、第185頁）。
　㈣聲請人自111年4月16日起任職鴻雁科技有限公司，每月薪資
    本薪32,000元、補助津貼9,280元共41,280元，扣除勞健保
    費1,691元，每月可支配處分之收入39,589元，有薪資明細
    表可查（見本院卷第227頁、第289頁）。
  ㈤按債務人必要生活費用，以最近1年衛生福利部或直轄市政府
    所公告當地區每人每月最低生活費1.2倍定之。債務人聲請
    更生或清算時所提財產及收入狀況說明書，其表明每月必要
    支出之數額，與本條例第64條之2第1項、第2項規定之認定
    標準相符者，毋庸記載原因、種類及提出證明文件，消債條
    例第64條之2第1項及消債條例施行細則第21條之1第3項分別
    定有明文。參以111年度新北市每人每月最低生活費用15,80
    0元，依此每人每月生活所必需之費用為18,960元，則聲請
    人主張其個人每月必要生活費用18,933元為可採。又受扶養
    者之必要生活費用，準用消債條例第1項規定計算基準數額
    ，並依債務人依法應負擔扶養義務之比例認定之，為消債條
    例第64條之2第2項所明定。聲請人有1名未成年子女，足認
    該未成年子女無謀生能力且不能維持生活，而有扶養之必要
    ，而聲請人與該未成年子女之母於法院成立和解，和解內容
    為每月應給付扶養費1萬元，有和解筆錄可參，則聲請人主
    張每月應負擔該未成年子女扶養費1萬元為可採。
  ㈥依聲請人現況之財產、信用、勞力、收支狀況等清償能力綜
    合判斷，其每月可支配處分之收入39,589元，扣除個人每月
    必要支出18,933元及應負擔之扶養費10,00元後，餘10,656
    元，與聲請人上述無擔保或無優先權債務總額相較，堪認聲
    請人目前客觀上處於欠缺清償能力而不足以清償其無擔保或
    無優先權債務之經濟狀態，符合消債條例第3條所定債務人
    不能清償債務或有不能清償之虞之要件。
四、綜上所述，本件聲請人為一般消費者，其所負無擔保或無優
    先權債務未逾1,200萬元，而有不能清償債務之情事，且未
    經法院裁定開始清算程序或宣告破產，復查無消債條例第6
    條第3項、第8條或第46條各款所定駁回更生聲請之事由存在
    ，則聲請人聲請更生，洵屬有據，應予准許，爰裁定如主文
    ，並命司法事務官進行本件更生程序。至於聲請人於更生程
    序開始後，應另提出足以為債權人會議可決或經法院認為公
    允之更生方案以供採擇，俾免更生程序進行至依消債條例第
    61條規定應行清算之程度，附此敘明。
五、依消債條例第11條第1項、第45條第1項、第16條第1項，裁
    定如主文。
中　　華　　民　　國　　111 　年　　8 　　月　　12　　日
                  民事第六庭  法　官　陳佳君
以上正本係照原本作成。　　　　　　　
本件不得抗告。
本裁定已於111年8月12日上午11時公告。　　　　　　　
中　　華　　民　　國　　111 　年　　8 　　月　　12　　日
                              書記官  李淑卿